臺灣臺北地方法院刑事判決　　　　　　　　　　　　　九十三年度交訴字第三０號
　　公　訴　人　臺灣臺北地方法院檢察署檢察官
　　被　　　告　乙○○
右列被告因公共危險等案件，經檢察官提起公訴（九十二年度偵第一八九三九號），
就其中公共危險部分，本院判決如左：
    主    文
乙○○駕駛動力交通工具肇事，致人受傷而逃逸，處有期徒刑陸月，如易科罰金，以
佰元折算壹日，緩刑年。
    事    實
一、乙○○為營業小客車（計程車）司機，負責駕駛營業小客車載運乘客，為從事駕
    駛業務之人；民國九十二年一月十六日下午二時四十五分許，乙○○駕駛動力交
    通工具車牌號碼Ｇ二－二六三號營業小客車，沿臺北市○○路○段北向南方向外
    側慢車道行駛，行至該路段一五０號「錢櫃ＫＴＶ」前、近與成都路交岔路口處
    停等紅燈，因右前車輪破損，擬下車察看之際，原應注意停車向外開啟車門時，
    應注意行人、車輛、並讓其先行，而當時天氣晴、日間自然光線、視距良好，市
    區○○道路乾燥、無缺陷及障礙，依其智識、能力，又無不能注意之情事，詎乙
    ○○竟疏未注意左後方有無直行車輛，貿然開啟駕駛座車門，適有甲○○騎乘車
    牌號碼ＲＪＥ－００八號輕型機車同向在乙○○所駕車輛左後方行駛，見狀閃煞
    不及，乙○○所駕車輛左前車門遂與甲○○之右膝、右小腿碰撞，甲○○因而受
    有右膝、右小腿挫傷之傷勢。乙○○駕駛動力交通工具肇事致甲○○受傷後，雖
    下車察看，然未協助救護即駕車離去，經甲○○記下車號後報警，始由員警循線
    查獲上情（乙○○因業務上之過失致甲○○受傷部分，因甲○○撤回告訴，已經
    本院另為不受理判決確定）。
二、案經甲○○訴由臺北市政府警察局萬華分局報請臺灣臺北地方法院檢察署檢察官
    偵查起訴。
    理    由
一、訊據被告乙○○固不否認於九十二年一月十六日下午二時四十五分許，駕駛動力
    交通工具車牌號碼Ｇ二－二六三號營業小客車沿臺北市○○路○段北向南方向外
    側慢車道行駛，行至該路段一五０號「錢櫃ＫＴＶ」前、近與成都路交岔路口處
    停等紅燈，因右前車輪破損，擬下車察看之際，疏未注意左後方有無直行車輛，
    貿然開啟駕駛座車門，適告訴人甲○○騎乘車牌號碼ＲＪＥ－００八號輕型機車
    同向在其所駕車輛左後方行駛，其所駕車輛左前車門遂與告訴人之右膝、右小腿
    碰撞，告訴人因而受有右膝、右小腿挫傷之傷勢，其駕駛動力交通工具肇事致告
    訴人受傷後，雖曾下車察看，仍未協助救護、旋駕車離去等情，惟矢口否認有駕
    駛動力交通工具肇事致人受傷後逃逸之犯行，辯稱：當日其下車察看，曾向告訴
    人致歉，並詢問有無受傷，但告訴人一語不發，嗣後告訴人將車輛移至路旁，其
    並不知悉告訴人受傷，因其車輛右前輪破損嚴重，故將車輛駛越路口至對面等待
    告訴人，並無逃逸意思云云。
二、經查：
（一）被告為營業小客車司機，於九十二年一月十六日下午二時四十五分許，駕駛動
      力交通工具車牌號碼Ｇ二－二六三號營業小客車，沿臺北市○○路○段北向南
      方向外側慢車道行駛，行至該路段一五０號「錢櫃ＫＴＶ」前、近與成都路交
      岔路口處停等紅燈，因右前車輪破損，擬下車察看之際，疏未注意左後方有無
      直行車輛，貿然開啟駕駛座車門，適告訴人騎乘車牌號碼ＲＪＥ－００八號輕
      型機車同向在被告所駕車輛左後方行駛，見狀閃煞不及，被告所駕車輛左前車
      門遂與告訴人之右膝、右小腿碰撞，告訴人因而受有右膝、右小腿挫傷之傷勢
      ，被告駕駛動力交通工具肇事致告訴人受傷後，雖下車察看，然未協助救護即
      駕車離去，經告訴人記下車號後報警，始由員警循線查獲上情之事實，已經告
      訴人於警、偵訊及本院審理中指述纂詳，核與臺北市政府警察局萬華分局交通
      分隊道路交通事故調查報告表、談話紀錄表、補充資料表、事故路段照片、車
      輛照片、診斷證明書、交通事故車輛勘驗紀錄表暨車輛照片、司法院公路監理
      （車籍資料查詢）連結作業系統查詢單所載相符，除被告是否肇事逃逸外，亦
      經被告自承無訛。
（二）被告雖否認駕駛動力交通工具營業小客車肇事致被害人受傷後逃逸，辯稱當日
      其下車察看，曾向告訴人致歉，並詢問有無受傷，但告訴人一語不發，嗣後告
      訴人將車輛移至路旁，其並不知悉告訴人受傷，因其車輛右前輪破損嚴重，故
      將車輛駛越路口至對面等待告訴人，並無逃逸意思云云，然被告當日駕駛動力
      交通工具車牌號碼Ｇ二－二六三號營業小客車，行至臺北市○○路○段一五０
      號「錢櫃ＫＴＶ」前、近與成都路交岔路口處停等紅燈，因右前車輪破損，擬
      下車察看之際，左前車門遂與騎乘機車同向在被告所駕車輛左後方行駛之告訴
      人右膝、右小腿碰撞，告訴人因而受有右膝、右小腿挫傷之傷勢，被告駕駛動
      力交通工具肇事致告訴人受傷後，雖下車察看，然未協助救護即駕車離去之事
      實，業據告訴人於警、偵訊及本院審理中指陳歷歷，核與道路交通事故調查報
      告表、談話紀錄表、補充資料表、診斷證明書所載一致，前已述及，告訴人與
      被告素不相識、並無任何宿怨仇隙，此為被告所不爭執，衡情告訴人應無羅織
      誣陷被告之可能或必要，參諸被告自承事故後並未仔細察看告訴人有無受傷，
      駕車離去前亦未聽聞告訴人告稱其未受傷或無礙、無庸救助、治療等語，離去
      時告訴人猶因碰撞停留在現場路旁，是已難認被告駕車離去之際係確信告訴人
      並未受傷、無庸救護，且事故前被告所駕車輛右前車輪已破損，事故當時其所
      駕車輛又係在中華路一段北向南方向慢車道上、近與成都路交岔路口處停等紅
      燈，而該處路旁設有計程車招呼站、卸貨區，車輛暫停較無阻礙車流通行之虞
      ，此觀卷附道路交通事故調查報告表、事故路段照片所載即明，被告倘無逃逸
      意思，逕將車輛停放計程車招呼站或卸貨區即可，何需以該破損輪胎勉力駛離
      現場、通過中華路一段與成都路、原設有西門圓環之寬闊交岔路口，再停放路
      旁等待告訴人尾隨前來？況就被告駛離現場後，曾停放路口對面路旁一節，並
      無證據可資佐憑，被告駕車離去前，亦未告知告訴人其擬將車輛駛至路口對面
      路旁停放，此經被告坦認無訛，其又焉能認告訴人未尾隨前來即表示告訴人無
      礙、無庸救護？故被告所辯，顯與常情有違，要屬卸責、避就之詞，委無可採
      ，其駕駛動力交通工具肇事致告訴人受傷而逃逸，殆無疑義。
（三）綜上所述，本件事證已臻明確，被告所辯要屬卸責、避就之詞，咸無可採，其
      犯行已堪認定，應依法論科。
三、核被告所為，係犯刑法第一百八十五條之四駕駛動力交通工具肇事致人傷而逃逸
    罪。爰審酌被告僅於六十八年間有賭博前科，經判處罰金，素行尚稱良好，有臺
    灣高等法院被告全國前案紀錄表可按，因一時貪便魯莽、疏未遵守道路交通安全
    規則因而肇事致告訴人受傷，肇事後旋即逃逸，置他人生命、身體、健康不顧，
    犯後曾坦承犯行，但嗣後又否認犯行、未見深切反省，惟告訴人傷勢尚屬輕微，
    且被告與告訴人業於九十三年一月五日以新臺幣一萬五千四百元經調解成立，告
    訴人並於翌日領得全部款項後具狀撤回告訴，有聲請撤回告訴狀暨臺北縣三重市
    調解委員會九十三年度刑調字第０二六號調解書可佐等一切情狀，量處如主文所
    示之刑，並諭知如易科罰金之折算標準，以資懲儆。末按被告僅於二十餘年前曾
    犯賭博罪經判處罰金，未曾受有期徒刑以上刑之宣告，素行尚稱良好，因一時貪
    便魯莽疏未遵守道路交通安全規則因而肇事致告訴人受傷，告訴人傷勢輕微，被
    告業已賠償告訴人所受損害、獲告訴人諒解，前業提及，經此偵、審程序後，當
    知所警惕、信無再犯之虞，本院認宣告之刑以暫不執行為適當，爰併予宣告緩刑
    三年，用啟自新。
據上論斷，應依刑事訴訟法第二百九十九條第一項前段，刑法第一百八十五條之四、
第四十一條第一項前段、第七十四條第一款，罰金罰鍰提高標準條例第二條，判決如
主文。
本案經檢察官楊仲萍到庭執行職務。
中　　　華　　　民　　　國　　九十三　　年　　　八　　　月　　 十三 　　日
                              臺灣臺北地方法院交通法庭
                                  審判長法　官  洪  文  慧
                                        法　官  鄧  德  倩
                                        法　官  陳  婷  玉
右正本證明與原本無異。
如不服本判決，應於判決送達後十日內向本院提出上訴狀（應抄附繕本）。告訴人或
被害人如對於本判決不服者，應具備理由請求檢察官上訴，其上訴期間之計算係以檢
察官收受判決正本之日期為準。
                                        書記官  江  虹  儀
中　　　華　　　民　　　國　　九十三　　年　　　八　　　月　　 十三 　　日
